---
title: "Parte II Visualizacion"
author: "Ander Bacigalupe Gutierrez"
date: "2025-01-16"
output:
  html_document: default
---

```{r setup, include=FALSE}
knitr::opts_chunk$set(echo = TRUE)
```

```{r packages}
library(ggplot2)
library(plotly)
library(reshape2)
library(dplyr)
```

```{r load data}
music =read.csv("data.csv", stringsAsFactors = T)
dim(music)
```

```{r}
head(music)
```


Vamos a eliminar las columnas id y release_date, ya que el id de una cancion no nos proporciona información valiosa para ningun tipo de análisis y release_date esta incompleta, por lo que con la variable Year que nos indica el año de la canción seria mas que suficiente.
```{r}
# Eliminar las columnas 'release_date' e 'id'
music <- music[, !(colnames(music) %in% c("release_date", "id"))]
```

```{r}
# Comprobar si hay filas duplicadas
duplicados <- music[duplicated(music), ]

# Verificar el número de filas duplicadas
n_duplicados <- nrow(duplicados)
print(paste("Número de filas duplicadas:", n_duplicados))

```

```{r}
# Eliminar filas duplicadas
music <- music[!duplicated(music), ]

# Modificar directamente la columna duration_ms
music <- music %>%
  mutate(duration_ms = duration_ms / 1000)
```

Correlaciones entre diferentes variables de los datos:

```{r}
# Seleccionar solo las variables cuantitativas
music_numeric <- music %>% select_if(is.numeric)

# Calcular la matriz de correlación
cor_matrix <- cor(music_numeric, use = "complete.obs", method = "pearson")

# Transformar la matriz de correlación a formato largo (long format)
cor_data <- melt(cor_matrix)

# Crear el heatmap con ggplot2
heatmap_plot <- ggplot(cor_data, aes(Var1, Var2, fill = value)) +
  geom_tile(color = "white") +
  geom_text(aes(label = round(value, 2)), color = "black", size = 3) + # Agregar números
  scale_fill_gradient2(low = "white", mid = "lightgreen", high = "darkgreen", 
                       midpoint = 0, limits = c(-1, 1), name = "Correlación") +
  theme_minimal() +
  theme(
    axis.text.x = element_text(angle = 45, hjust = 1),
    panel.grid = element_blank()
  ) +
  labs(
    title = "Matriz de Correlación",
    x = "Variables",
    y = "Variables"
  )

# Convertir el gráfico a interactivo con plotly
heatmap_interactive <- ggplotly(heatmap_plot)

# Mostrar el gráfico interactivo
heatmap_interactive
```

Evolución de diferentes variables a lo largo del tiempo

```{r}
# 1. Evolución de Acousticness
music_yearly <- music %>%
  group_by(year) %>%
  summarise(acousticness_avg = mean(acousticness, na.rm = TRUE))

yearly_plot <- ggplot(music_yearly, aes(x = year, y = acousticness_avg)) +
  geom_line(color = "green", size = 1) + # Línea verde
  geom_point(color = "darkgreen", size = 2) + # Puntos
  theme_minimal() +
  labs(
    title = "Evolución de Acousticness a lo Largo de los Años",
    x = "Año",
    y = "Promedio de Acousticness"
  ) +
  theme(
    axis.text.x = element_text(angle = 45, hjust = 1),
    panel.grid.major = element_line(color = "gray", size = 0.2)
  )

# Convertir a interactivo
interactive_yearly_plot <- ggplotly(yearly_plot)
interactive_yearly_plot

# 2. Evolución de Duration_ms
music_duration <- music %>%
  group_by(year) %>%
  summarise(duration_avg = mean(duration_ms, na.rm = TRUE))

duration_plot <- ggplot(music_duration, aes(x = year, y = duration_avg)) +
  geom_line(color = "blue", size = 1) +
  geom_point(color = "darkblue", size = 2) +
  theme_minimal() +
  labs(
    title = "Evolución de Duration_ms a lo Largo de los Años",
    x = "Año",
    y = "Promedio de Duration_ms"
  )

# Convertir a interactivo
interactive_duration_plot <- ggplotly(duration_plot)
interactive_duration_plot

# 3. Evolución de Danceability
music_danceability <- music %>%
  group_by(year) %>%
  summarise(danceability_avg = mean(danceability, na.rm = TRUE))

danceability_plot <- ggplot(music_danceability, aes(x = year, y = danceability_avg)) +
  geom_line(color = "orange", size = 1) +
  geom_point(color = "darkorange", size = 2) +
  theme_minimal() +
  labs(
    title = "Evolución de Danceability a lo Largo de los Años",
    x = "Año",
    y = "Promedio de Danceability"
  )

# Convertir a interactivo
interactive_danceability_plot <- ggplotly(danceability_plot)
interactive_danceability_plot

# 4. Evolución de Energy
music_energy <- music %>%
  group_by(year) %>%
  summarise(energy_avg = mean(energy, na.rm = TRUE))

energy_plot <- ggplot(music_energy, aes(x = year, y = energy_avg)) +
  geom_line(color = "red", size = 1) +
  geom_point(color = "darkred", size = 2) +
  theme_minimal() +
  labs(
    title = "Evolución de Energy a lo Largo de los Años",
    x = "Año",
    y = "Promedio de Energy"
  )

# Convertir a interactivo
interactive_energy_plot <- ggplotly(energy_plot)
interactive_energy_plot

# 5. Evolución de Loudness
music_loudness <- music %>%
  group_by(year) %>%
  summarise(loudness_avg = mean(loudness, na.rm = TRUE))

loudness_plot <- ggplot(music_loudness, aes(x = year, y = loudness_avg)) +
  geom_line(color = "purple", size = 1) +
  geom_point(color = "purple4", size = 2) +
  theme_minimal() +
  labs(
    title = "Evolución de Loudness a lo Largo de los Años",
    x = "Año",
    y = "Promedio de Loudness"
  )

# Convertir a interactivo
interactive_loudness_plot <- ggplotly(loudness_plot)
interactive_loudness_plot
```

```{r}
explicit_trend <- music %>%
  group_by(year, explicit) %>%
  summarise(count = n(), .groups = "drop")

# Convertir explicit a factor para que ggplot lo trate como categórico
explicit_trend$explicit <- factor(explicit_trend$explicit, levels = c(0, 1), labels = c("Non-Explicit", "Explicit"))

# Crear un gráfico de barras apiladas con ggplot
ggplot_bar <- ggplot(explicit_trend, aes(x = year, y = count, fill = explicit)) +
  geom_bar(stat = "identity", position = "stack") +
  scale_fill_manual(values = c("Non-Explicit" = "#191414", "Explicit" = "#1db954")) +
  theme_minimal() +
  labs(
    title = "Explicit vs. Non-Explicit",
    x = "Year",
    y = "Count",
    fill = "Explicit"
  ) +
  theme(
    axis.text.x = element_text(angle = 45, hjust = 1),
    plot.title = element_text(hjust = 0.5, size = 16)
  )

# Convertir el gráfico a interactivo con plotly
ggplotly(ggplot_bar)
```

```{r}
# Calcular el porcentaje dentro de cada año
explicit_trend <- music %>%
  group_by(year, explicit) %>%
  summarise(count = n(), .groups = "drop") %>%
  group_by(year) %>%
  mutate(percentage = count / sum(count) * 100) %>% # Calcular el porcentaje
  ungroup()

# Convertir explicit a factor
explicit_trend$explicit <- factor(explicit_trend$explicit, levels = c(0, 1), labels = c("Non-Explicit", "Explicit"))

# Crear un gráfico de barras apiladas con porcentaje
ggplot_bar <- ggplot(explicit_trend, aes(x = year, y = percentage, fill = explicit)) +
  geom_bar(stat = "identity", position = "stack") +
  scale_fill_manual(values = c("Non-Explicit" = "#191414", "Explicit" = "#1db954")) +
  theme_minimal() +
  labs(
    title = "Explicit vs. Non-Explicit (Porcentaje)",
    x = "Year",
    y = "Percentage",
    fill = "Explicit"
  ) +
  theme(
    axis.text.x = element_text(angle = 45, hjust = 1),
    plot.title = element_text(hjust = 0.5, size = 16)
  )

# Convertir el gráfico a interactivo con plotly
ggplotly(ggplot_bar)

```


```{r}
# Crear una nueva columna para clasificar las canciones por duración
music <- music %>%
  mutate(duration_category = ifelse(duration_ms <= 210, "≤ 210 segundos", "> 210 segundos"))

# Crear el boxplot con ggplot
boxplot_duration <- ggplot(music, aes(x = duration_category, y = popularity, fill = duration_category)) +
  geom_boxplot(outlier.color = "red", outlier.shape = 16, outlier.size = 2) +
  scale_fill_manual(values = c("≤ 210 segundos" = "#1DB954", "> 210 segundos" = "#191414")) +
  theme_minimal() +
  labs(
    title = "Comparación de Popularidad por Duración de Canción",
    x = "Duración de la Canción",
    y = "Popularidad",
    fill = "Duración"
  ) +
  theme(
    plot.title = element_text(hjust = 0.5, size = 16),
    axis.text.x = element_text(size = 12),
    axis.text.y = element_text(size = 12)
  )

# Convertir el gráfico a interactivo con plotly
boxplot_interactive <- ggplotly(boxplot_duration)

# Mostrar el gráfico interactivo
boxplot_interactive
```


Vamos a realizar un test estadistico para comprobar si existen diferencias significativas en la popularidad media entre los dos grupos.

```{r}
# Filtrar los datos
grupo_1 <- subset(music, duration_ms > 210)  # canciones con duración > 210 segundos
grupo_2 <- subset(music, duration_ms <= 210)  # canciones con duración <= 210 segundos

# Realizar la prueba t
resultado <- t.test(grupo_1$popularity, grupo_2$popularity)

# Mostrar los resultados
print(resultado)
```

Dado el valor p extremadamente bajo, podemos concluir que hay una diferencia estadísticamente significativa entre las popularidades de las canciones más largas y las más cortas.